【裁判字號】    98,簡上,570
【裁判日期】    980810
【裁判案由】    詐欺
【裁判全文】
臺灣板橋地方法院刑事判決             98年度簡上字第570號
上  訴  人
即  被  告  丙○○
                      之2
上列上訴人即被告因詐欺案件，不服本院於民國98年3 月27日以
98年度簡字第1857號所為之第一審判決（聲請簡易判決處刑案號
：臺灣板橋地方法院檢察署98年度偵字第4302號），提起上訴，
並經檢察官移送併辦（臺灣板橋地方法院檢察署98年度偵字第
13122 號、臺灣臺北地方法院檢察署98年度偵字第11709 號），
本院管轄之第二審合議庭判決如下：
    主  文
原判決撤銷。
丙○○幫助意圖為自己不法之所有，以詐術使人將本人之物交付
，處有期徒刑參月，如易科罰金，以新臺幣壹仟元折算壹日。
    事  實
一、丙○○已預見將自己之金融機構帳戶提款卡及密碼提供給不
    相識之人使用，足以幫助他人提領詐欺之犯罪所得，竟仍不
    違背其本意，基於幫助詐欺之不確定故意，於民國九十七年
    十二月十六日某時，在臺北縣板橋市○○路與民族路路口附
    近之美語補習班前，將其申辦之萬泰商業銀行八德分行第0
    00000000000號帳戶、中華郵政股份有限公司臺
    北市府郵局第00000000000000號帳戶（以下
    簡稱萬泰銀行帳戶、市府郵局帳戶）之金融卡及密碼，提供
    予真實姓名年籍不詳、綽號「阿龍」之詐欺集團成員。嗣「
    阿龍」所屬之詐欺集團成員即意圖為自己不法之所有，假冒
    法務部行政執行署臺北執行處名義寄發公文，對乙○○、甲○○佯稱：其等涉嫌洗錢，應儘速前來說明財產狀況云云，
    致接獲該等偽造公文之乙○○、甲○○均陷於錯誤，乙○○
    因此於九十七年十二月十七日上午十時四十三分許，前往新
    竹縣新竹市○○路○段二三八號之萬泰商業銀行竹科分行，
    依指示匯款新台幣（下同）十七萬元至丙○○之萬泰銀行帳
    戶內，甲○○則於九十七年十二月十八日上午十一時九分許
    ，前往陽明大學郵局匯款十萬元至丙○○之市府郵局帳戶內
    ，款項均旋由詐欺集團成員提領一空，丙○○即以此方式幫
    助詐欺集團成員詐騙財物。嗣乙○○、甲○○察覺有異，經
    報警處理，始尋線查悉上情。
二、案經臺北縣政府警察局土城分局移送臺灣板橋地方法院檢察
    署檢察官偵查後聲請以簡易判決處刑，另經臺北市政府警察
    局松山分局報請臺灣臺北地方法院檢察署檢察官呈請臺灣高
    等法院檢察署檢察長令轉臺灣板橋地方法院檢察署檢察官偵
    查後移送併辦，以及由臺北市政府警察局信義分局移送臺灣
    臺北地方法院檢察署檢察官偵查後移送併辦。
    理  由
甲、證據能力方面：
一、按被告以外之人於審判外之言詞或書面陳述，除法律有規定
    者外，不得作為證據，刑事訴訟法第一百五十九條第一項固
    有明定。惟被告以外之人於審判外之陳述，雖不符同法第一
    百五十九條之一至之四規定，但經當事人於審判程序同意作
    為證據，法院審酌該言詞陳述或書面作成時之情況，認為適
    當者，亦得為證據，且當事人、辯護人於法院調查證據時，
    知有第一百五十九條第一項不得為證據之情形，而未於言詞
    辯論終結前聲明異議者，視為有前項之同意，此亦據刑事訴
    訟法第一百五十九條之五規定甚明。
二、本案判決所引用之被告以外之人於審判外之陳述，被告丙○○於本院九十八年六月十八日準備程序中，已陳稱：對證據
    能力沒有意見，同意引為審判期日調查之證據等語明確，迄
    本院言詞辯論終結前，復未對該等證據之證據能力聲明異議
    ，本院審酌該等證據之取得，並無違法不當或證明力明顯過
    低之瑕疵，亦認以之作為證據，要屬適當，是以依刑事訴訟
    法第一百五十九條之五之規定，本案判決所引用之被告以外
    之人於審判外之陳述，均有證據能力。
乙、實體方面：
一、訊據被告坦承：前揭萬泰銀行帳戶、市府郵局帳戶之金融卡
    及密碼，均係伊於九十七年十二月十六日某時，在臺北縣板
    橋市○○路與民族路附近之美語補習班前，同時交付予不詳
    之人，嗣有乙○○、甲○○遭人詐騙，而分別匯款十七萬元
    、十萬元至上揭帳戶內，款項旋提領一空等情不諱，惟矢口
    否認幫助詐欺犯行，辯稱：伊是應徵工作才提供二個帳戶之
    金融卡及密碼，不知會遭詐欺集團使用，伊也是被騙云云。
    經查：
  (一)本案萬泰銀行帳戶、市府郵局帳戶均係被告自行申請開立，
    並由被告於九十七年十二月十六日某時，在臺北縣板橋市○○路與民族路附近之美語補習班前，將該二帳戶之金融卡、
    密碼一併交付予綽號「阿龍」之不詳人士，嗣乙○○、甲○○均接獲詐欺集團假冒法務部行政執行署臺北執行處名義寄
    發之偽造公文，佯稱：其等涉嫌洗錢，應儘速前來說明財產
    狀況云云，致乙○○、甲○○均陷於錯誤，乙○○因此於九
    十七年十二月十七日上午十時四十三分許，前往新竹縣新竹
    市○○路○段二三八號之萬泰商業銀行竹科分行，匯款十七
    萬元至丙○○之萬泰銀行帳戶內，甲○○則於九十七年十二
    月十八日上午十一時九分許，前往陽明大學郵局匯款十萬元
    至丙○○之市府郵局帳戶內，款項均旋遭提領之事實，為被
    告自承在卷，並經證人即被害人乙○○、甲○○分別於警詢
    中指述綦詳（見臺灣板橋地方法院檢察署九十八年度偵字第
    四三０二號偵查卷第十二頁，臺灣臺北地方法院檢察署九十
    八年度偵字第九六一一號偵查卷第二十頁、第二十一頁），
    並有萬泰商業銀行八德分行九十八年一月十一日函暨檢送之
    存款業務往來申請書、對帳單、存款憑條影本各一件、中華
    郵政股份有限公司九十八年一月二十日函暨檢送之客戶歷史
    交易清單一份、偽造之法務部執行假扣押處分命令影本及郵
    政國內匯款執據影本各一紙在卷可稽（見臺灣板橋地方法院
    檢察署九十八年度偵字第四三０二號偵查卷第四頁至第七頁
    、第二十一頁，臺灣臺北地方法院檢察署九十八年度偵字第
    九六一一號偵查卷第六頁至第八頁、第二十二頁、第二十四
    頁），堪予認定。
  (二)被告雖辯稱：伊係應徵司機工作，才會將萬泰銀行帳戶、市
    府郵局帳戶之金融卡及密碼交付他人，不知道帳戶會遭詐欺
    集團使用，沒有幫助詐欺之犯意云云。然按金融帳戶為個人
    理財工具，申請開設金融帳戶並無任何特殊限制，一般民眾
    皆可申請，且開戶門檻不高，一人復得在不同金融機構申請
    數個存款帳戶使用，此乃眾所週知之事實，又向金融機構開
    設帳戶、請領存摺及金融卡使用一事，乃針對個人身分之社
    會信用而予資金流通，具有強烈屬人性，故依一般人之社會
    生活經驗，實無收集（包含購買、承租或借用等）他人帳戶
    使用之必要，如陌生人不以自己名義申請開戶，反向他人收
    集銀行帳戶供己使用，該他人對於收集帳戶者是否合法使用
    乙節，即應有所懷疑。再者，依一般社會經驗，公司行號如
    以轉帳方式發放薪資，受僱者僅須提供自己使用之銀行帳號
    即足，斷無交付提款卡及密碼之必要，更無由公司預先收受
    存摺、提款卡等物，以測試受僱者提供之帳戶是否遭銀行凍
    結或自動扣款之理，蓋金融帳戶能否正常使用，本得由帳戶
    所有人與其所應徵之公司員工一同至金融機構臨櫃查詢，或
    當面操作自動櫃員機進行確認，亦可由公司逕向金融機構發
    函詢問、徵信，查詢方法甚為多樣、便利，實無將帳戶資料
    交予不詳之「公司員工」持有、保管之理。被告所稱之公司
    要求，明顯悖於社會習慣及生活常情，而現今詐欺集團為取
    得他人之存款帳戶，常以應徵工作、質押借款或辦理貸款為
    由，誘使民眾交付金融機構之存款帳戶，以隱匿其財產犯罪
    之不法行徑，規避執法人員之查緝，並掩飾、確保因自己犯
    罪所得之財物，類此案件在社會上層出不窮，亦早經坊間書
    報雜誌、影音媒體廣為報導，被告係具備通常事理能力之成
    年人，且已有工作經驗，對於其所交付之金融帳戶可能供詐
    騙集團使用，作為騙取他人財物之工具一事，實無從諉為不
    知，此觀諸被告於本院準備程序、審理時分別供陳：「…中
    途我有找到一個工作，是物流公司的司機，可是公司覺得我
    對臺北市路況不熟，做了一個月就沒有再用我…。」、「（
    你的萬泰銀行帳戶在九十七年十二月十六日有提領一筆金額
    五千四百五十七元，這筆金額是你提領的嗎？）是的，這是
    我前一份工作的錢，當時我是有懷疑他為什麼要我的帳戶、
    提款卡及密碼。…。」等語，益彰甚明。再對照被告之萬泰
    銀行帳戶於九十六年十二月十六日交付予「阿龍」時，帳戶
    內結存金額僅有五十一元，市府郵局帳戶之結存金額更僅餘
    二元之情節以觀，顯見被告之所以交付萬泰銀行帳戶、市府
    郵局帳戶資料予不詳人士，實因帳戶內所餘款項甚微，縱使
    遭人利用作為詐騙工具，自己亦不致遭受金錢損失而無違其
    本意，是以被告主觀上有幫助詐欺之不確定故意，實甚明確
    。被告辯稱：伊因為求職不順而被利用，不知帳戶會遭詐欺
    集團使用云云，洵屬卸責之虛詞，委無可採。至於被告所稱
    之應徵工作乙節，至多僅係被告交付金融卡、密碼之緣由而
    已，不影響被告在交付上開物品時主觀上確有幫助詐欺犯意
    之認定，故被告提出之自由時報分類廣告影本，無從資為有
    利於被告之認定，附此敘明。
  (三)從而本案事證明確，被告犯行堪予認定。
二、核被告所為，係犯刑法第三十條第一項、第三百三十九條第
    一項之幫助詐欺取財罪。被告係同時交付萬泰銀行帳戶、市
    府郵局帳戶予綽號「阿龍」之不詳人士，此節業據被告於偵
    查及本院審理時供述明確，本院亦查無其他積極證據足認被
    告係分別交付，自應為有利於被告之認定，是以被告以一行
    為幫助詐欺集團向被害人乙○○、甲○○二人詐騙財物，同
    時觸犯二個幫助詐欺取財罪，為同種想像競合犯，應依刑法
    第五十五條規定，從幫助詐欺取財罪一罪處斷。再者，被告
    係基於幫助之犯意，提供帳戶之存摺、提款卡及密碼予不詳
    人士所屬詐欺集團，為該詐欺集團之詐騙財物犯行提供助力
    ，並非直接參與詐欺取財之構成要件行為，係幫助犯，爰依
    刑法第三十條第二項之規定減輕其刑。被告幫助詐欺集團詐
    騙甲○○財物之犯行，雖未據檢察官聲請以簡易判決處刑，
    然此部分與聲請簡易處刑之幫助詐取乙○○財物部分，有想
    像競合犯之裁判上一罪關係，為聲請簡易判決處刑效力所及
    ，並經臺灣臺北地方法院檢察署檢察官以九十八年度偵字第
    一一七０九號移送併辦，另臺灣板橋地方法院檢察署檢察官
    以九十八年度偵字第一三一二二號移送併辦之犯罪事實，與
    聲請簡易判決處刑書所載之犯罪事實相同，本院自均得併予
    審究。末查關於被告交付萬泰銀行帳戶、市府郵局帳戶之時
    間、地點，業據被告於本院審理時供述：「於九十七年十二
    月十六日某時」、「在臺北縣板橋市○○路與民族路口附近
    之美語補習班前」等情明確，檢察官聲請簡易判決處刑書略
    載為「於九十七年十二月十六日、十七日間」、「在臺北縣
    板橋市○○路某處」，稍有未洽，均應予更正。
三、原審依卷內現存證據，認被告犯行明確而依法論科，固非無
    見，惟未及審酌被害人甲○○部分之犯罪事實，稍有未洽。
    是以被告空執：伊也是被騙，主觀上沒有幫助詐欺之犯意云
    云為由，提起上訴，固無理由，然原審判決既有上述可議之
    處，即屬不能維持，應由本院管轄之第二審合議庭予以撤銷
    改判。爰審酌被告所為擾亂金融交易往來秩序，助長詐騙財
    產犯罪之風氣，增加被害人尋求救濟之困難，且被害人遭詐
    騙之金額不少，惟被告素行良好，暨其犯罪之動機、目的及
    否認犯罪之犯後態度等一切情狀，量處如主文第二項所示之
    刑，並諭知易科罰金之折算標準。被告交付予詐欺集團使用
    之萬泰銀行帳戶、市府郵局帳戶金融卡並未扣案，無證據證
    明尚屬存在，且此二帳戶經被害人報案後，均已列為警示帳
    戶，無再遭不法利用之虞，上開物品又非違禁物，爰不併予
    宣告沒收，附此敘明。
據上論斷，應依刑事訴訟法第四百五十五條之一第一項、第三項
、第三百六十九條第一項前段、第三百六十四條、第二百九十九
條第一項前段，刑法第三十條、第三百三十九條第一項、第五十
五條、第四十一條第一項前段，刑法施行法第一條之一，判決如
主文。
本案由檢察官林珮菁到庭執行職務。
中    華    民    國    98    年    8     月    10    日
                  刑事第三庭  審判長法  官  樊季康
                                    法  官  徐子涵
                                    法  官  劉元斐
上列正本證明與原本無異。
不得上訴。
                                    書記官  張懿端
中    華    民    國    98    年    8     月    13    日
附錄本案論罪科刑所引法條
刑法第三百三十九條
意圖為自己或第三人不法之所有，以詐術使人將本人或第三人之
物交付者，處五年以下有期徒刑、拘役或科或併科一千元以下罰
金。
以前項方法得財產上不法之利益或使第三人得之者，亦同。
前二項之未遂犯罰之。


司法院資訊處製作；財團法人民間司法改革基金會備份。
